【裁判字號】    90,重訴,3197
【裁判日期】    920919
【裁判案由】    給付補償金
【裁判全文】
臺灣臺北地方法院民事裁定  九十年度重訴字第三一九七號
    原      告  乙○○
                己○○
                丙○○
                壬○○
                丑○○
                癸○○
                子○○
                戊○○
                辛○○
                甲○○
                丁○○
                庚○○
    共      同
    訴訟代理人  陳昌羲律師
    被      告  台北市立體育場
    法定代理人  劉家增
    訴訟代理人  劉志鵬律師
                李元德律師
右當事人間請求給付補償金事件本院裁定如左：
    主      文
原告之訴及假執行之聲請均駁回。
訴訟費用由原告負擔。
    理      由
一、按按訴訟事件不屬於普通法院之權限者，依民事訴訟法第二百四十九條第一項第
    一款規定，法院應以裁定駁回之。次按人民與中央或地方機關間，因公法上原因
    發生財產上之給付或請求作成行政處分以外之其他非財產上之給付，得提起給付
    訴訟。因公法上契約發生之給付，亦同。行政訴訟法第八條第一項，亦定有明文
    。
二、本件原告起訴意旨略以：查系爭土地（原地號台北市士林區三角埔三角埔小段六
    ○八地號）以及台北市○○區○○段三小段六○九地號（原地號為台北市士林區
    三角埔三角埔小段六○八之二地號）原係台北縣政府公有土地，於民國三十四年
    間由台北縣政府連同其他三十筆耕地出租予三角埔協同組合，供原種米栽種之用
    。賴蕃薯、賴榮月（二人為兄弟）為該組合成員，自三十四年起即承租使用上開
    耕地，按期繳納租金，此有台北縣政府歷年對該二人之租金繳納通知單以及收據
    可資為憑，嗣後系爭土地因行政區域調整，先後劃歸陽明山管理局、台北市政府
    轄區，惟土地所有權人至今仍為台北縣，並未有所變更。查原承租耕作人賴蕃薯
    、賴榮月死亡，其遺留承租耕地由二人之子－乙○○、己○○等人共同耕作，迄
    至八十年間因被告將系爭土地劃為體育場用地進行天母運動場之徵收補償，原告
    具文申請被告依法予以地價補償，案經被告函知台北縣政府，竟遭台北縣政府以
    無租約存在為由拒絕補償。嗣原告於八十六年九月間向台北市士林區耕地租佃處
    委員會申請調解，經該委員會表示系爭本案非行政機關所能認定，須訴請法院認
    定，聲請人乃先針對上開二筆土地中之一筆—台北市○○區○○段三小段六○九
    地號提起補償費之訴訟，業經法院勝訴判決確定認定原告對於上開土地存有公有
    耕地租賃關係，而被告係因無償撥用取得上開土地，應由需地機關即被告補償，
    上開款項業經被告於八十八年十月間撥付予原告。從而，系爭土地應予補償之情
    形與同區○○段○○段六○九地號耕地租賃之案情完全相同，天玉段三小段六○
    九地號既業經訴訟判決確定並經被告撥付補償費，則系爭土地自無不予補償之理
    。原告為此於八十九年七月間具文向台北市立體育場聲請發放耕地補償費，詎遭
    台北市立體育場以八十九年北市體場祕字第八九六○二五九五○○號函表示仍須
    俟判決確定後再據以辦理，惟上開耕地確存有公有耕地租賃關係，已為被告所明
    知，且系爭土地早於八十一年即無償撥用於被告，天母運動公園亦已興建完成並
    正式啟用，原告迄今遲未能領取補償款，為此援引平均地權條例第十一條第一項
    、第三項及同法第七十七條之規定請求被告給付補償金等語。
三、經查，平均地權條例第十一條規定「依法徵收或照價收買之土地為出租耕地時，
    除由政府補償承租人為改良土地所支付之費用，及尚未收穫之農作改良物外，並
    應由土地所有權人，以所得之補償地價，扣除土地增值稅後餘額之三分之一，補
    償耕地承租人。前項補償承租人之地價，應由主管機關於發放補償或依法提存時
    ，代為扣交。公有出租耕地依法撥用時，準用前二項之規定，補償承租人；所需
    經費，由原管理機關負擔。但為無償撥用者，補償費用，由需地機關負擔。」、
    「公有出租耕地依法撥用時，依本條例第十一條第三項規定，應按核准撥用當期
    公告土地現值之三分之一，補償承租人。」平均地權條例第十一條及同條例施行
    細則第九條第二項定有明文。而前開條文補償金之規定乃屬公法上之給付義務，
    補償費是否給予以及金額若干，均由該管機關依職權訂定或報請中央主管機關核
    定之，是耕地承租人如對於需地機關發給補償費有所爭執，自應循行政爭訟程序
    以謀解決，非審理私權之普通法院可以審認，系爭事件既不屬普通法院權限，原
    告起訴為不合法，而此項不合法復無從補正，爰以裁定駁回原告之訴及假執行之
    聲請。
四、據上論結，依民事訴訟法第二百四十九條第一項第一款、第九十五條、第八十五
    條第一項，裁定如主文。
中      華      民      國    九十二    年      九      月     十九     日
                                            民事第五庭法      官  張松鈞
右為正本係照原本作成
如對本裁定抗告，須於裁定送達後十日內向本院提出抗告狀
中      華      民      國    九十二    年      九      月     十九     日
                                                      法院書記官  黃媚鵑


司法院資訊處製作；財團法人民間司法改革基金會備份。
